【裁判字號】    89,自,262
【裁判日期】    890704
【裁判案由】    毀棄損壞
【裁判全文】
臺灣高雄地方法院刑事判決                          八十九年度自字第二六二號
    自  訴  人  甲○○
    被      告  乙○○
右列被告因毀棄損壞案件，經自訴人提起自訴，本院判決如左：
    主  文
乙○○無罪。
    理  由
一、自訴意旨略以：被告乙○○係高雄縣政府建設局建管課課長，自訴人因所購買之
    高雄縣仁武鄉○○街三十八巷三十號車庫門前遭道路所有權人設置障礙物妨礙通
    行，而向高雄縣政府建設局提出陳情，並於民國八十九年五月十一日前往該局查
    詢陳情結果，經該局承辦人員列印內容為「水泥柱位置及埋設人不明，請陳情人
    逕行查明協商處理或循司法途徑解決」之尚無發文字號及蓋用主管印文之文書，
    自訴人知悉該函內容，甚感不滿，乃於民國八十九年五月十二日下午二時四十五
分許，前往被告位於高雄縣政府內之辦公室內，與被告理論，惟被告竟從自訴人
    手中搶走該文書加以撕毀並丟棄，因認被告涉犯刑法第三百五十二條第一項之罪
    嫌云云。
二、按犯罪事實應依證據認定之，無證據不得推定其犯罪事實；又不能證明被告犯罪
    ，應諭知無罪之判決，刑事訴訟法第一百五十四條、第三百零一條第一項分別定
    有明文。又刑事訴訟法上所謂認定犯罪事實之證據，係指足以認定被告確有犯罪
    行為之積極證據而言，該項證據自須適合於被告犯罪事實之認定，始得採為斷罪
    資料（最高法院二十九年上字第三一○五號判例參照）。末按刑法第三百五十二
    條第一項之罪，須足以生損害於公眾或他人，始能成立，此觀該法條規定自明。
三、自訴人認被告涉犯刑法第三百五十二條第一項之罪，無非是以被告自其手上搶走
    該文書，並加以撕毀、丟棄，並提出該文書一紙附卷可憑，為其主要論據。訊之
    被告乙○○固坦承有於右揭時地搶走上開文書，並加以撕毀、丟棄之事實，惟堅
    決否認有何毀棄損壞文書犯行，辯稱：該紙文書係承辦人員所擬之處置方式，因
    自訴人前來查詢陳情結果，該承辦人員乃在經伊核批前，即私自列印予自訴人參
    酌，自訴人對該處置方式有質疑，並於右揭時地來伊辦公室，伊對自訴人說明後
    ，因認該函未經伊核可，並無發文字號，承辦人員不應私自列印交予自訴人，乃
    將之撕毀、丟棄，且事後該陳情案件，伊有另擬方案，已正式發文予自訴人等語
    。
四、經查：被告於右揭時地，將自訴人所持之上開文書撕毀丟棄之事實，固據自訴人
    指訴綦詳，並據被告供承甚明，且有自訴人所提出之該遭撕毀之文書一紙附卷可
    稽。惟依上開已經自訴人黏貼而可識別其上所載文字之文書可知，該文書並無發
    文字號，且無機關首長之用印，顯見並非正式之公文書，足徵被告所辯該文書係
    高雄縣政府建設局承辦人員未經機關發文即予列印予自訴人之情，非無可採。又
    上開文書雖因承辦人員將擬予處置方法載明其上，並交由自訴人持有，被告率予
    撕毀、丟棄，行為固有不當，惟該文書既非高雄縣政府建設局之正式函文，自訴
    人自無從憑以尋求救濟管道或主張何權利，而又僅是一紙不具正式公文性質之文
    書，經濟價值甚低，況上開文書經粘貼拼合後，無一缺漏，且經核閱結果，其上
    文字依然清晰可觀，無損於原文書之內容，未喪失其效用，亦有該文書附卷可證
    ，另參以高雄縣政府建設局就自訴人之陳情案件之處置方式，與上開文書所載內
    容迴然相異，有該局八十九年五月十六日八九建局管字第ＤＢ○○○四三五號函
    影本一紙附卷可查，且參以該函文之內容可知，高雄縣政府建設局已同意自訴人
    之陳情內容，此雖係事後行為，惟自訴人可憑該函主張權利甚明，是被告撕毀、
    丟棄上開文書，實質上並無足以生損害於自訴人之虞，揆諸前揭說明，自與刑法
    第三百五十二條毀損文書罪，須足以生損害於公眾或他人之要件不符，尚難以該
    罪相繩。此外，本院復查無其他積極證據足以證明被告涉犯毀損文書犯行，自屬
    犯罪不能證明，應為無罪之諭知。
據上論斷，應依刑事訴訟法第三百四十三條、第三百零一條第一項，判決如主文。
中    華    民    國      八十九      年      七      月       四       日
                                  臺灣高雄地方法院刑事庭
                                      法  官  李麗珠
右正本證明與原本無異。
如不服本判決，應於判決送達後十日內，向本院提出上訴狀。
                                      書記官  簡鴻雅
中    華    民    國      八十九      年      七      月       五       日


司法院資訊處製作；財團法人民間司法改革基金會備份。
